臺灣高雄地方法院刑事判決　　　　　　　　 96年度易字第9號
公　訴　人　臺灣高雄地方法院檢察署檢察官
被　　　告　甲○○
上列被告因詐欺案件，經檢察官提起公訴（95年度偵緝字第3109
、95年度偵字第27675 號）及移送併辦（95年度偵字第30754 號
），被告於本院準備程序進行中，為有罪之陳述，經本院合議庭
裁定由受命法官獨任改依簡式審判程序審理，並判決如下：
    主  文
甲○○連續幫助意圖為自己不法之所有，以詐術使人將本人之物
交付，累犯，處有期徒刑陸月，如易科罰金，以銀元佰元即新
臺幣玖佰元折算壹日。
    事  實
一、甲○○前因違反肅清煙毒條例等案件，經臺灣高等法院高雄
    分院以82年度上訴字第2018號判決判處有期徒刑3 年8 月確
    定，於民國84年3 月18日縮短刑期假釋出監，嗣經撤銷假釋
    執行殘刑，又另因違反肅清煙毒條例等案件，經本院以85年
    度訴字第1960號判決判處有期徒刑3 年9 月確定，2 罪接續
    執行，於88年11月2 日縮短刑期假釋出監並付保護管束，至
    91年2 月22日保護管束期滿，假釋未經撤銷，未執行之刑，
    以已執行論。詎猶不知悔改，雖能預見提供金融帳戶存摺、
    提款卡、行動電話門號予陌生人使用，有可能為詐騙集團成
    員所利用，以遂行欺騙不知情社會大眾之目的，竟仍不違背
    其本意，基於幫助詐欺之不確定概括犯意，因缺錢花用，先
    後分別於94年11月25日至台灣大哥大股份有限公司前金中華
    特約服務中心申辦0000000000門號，及於不詳時間申辦0000
    000000門號後，便尋找報紙上蒐購帳戶、行動電話門號之廣
    告，並撥打廣告上之電話與年籍姓名不詳綽號「小陳」之成
    年男子聯絡，連續於94年11月25日後之不詳時間，在不詳地
    點，以每個門號新台幣（下同）1,000 至1,500 元之代價，
    將上開門號販售予「小陳」，提供給詐欺集團成員使用，另
    再將其之前於80年12月27日所申辦新興郵局帳號0000000-00
    00000 之帳戶存摺、提款卡等物（起訴書另載中國國際商業
    銀行帳號00000000000 帳戶，與本案詐欺犯行無涉，應屬贅
    載，業經公訴人於本院當庭更正），於不詳時間，在不詳地
    點，以2,500 至3,000 元之代價，販售予「小陳」。嗣「小
    陳」與其所屬詐欺集團真實年籍姓名不詳之成員基於共同詐
    欺之犯意聯絡，分別於如附表一所示之時間詐騙丁○○、鐘
    幸梅、乙○等人得逞（詐騙手法及犯罪所得詳如附表所載）
    。
二、案經臺中縣警察局大甲分局報告臺灣臺中地方法院檢察署呈
    請臺灣高等法院檢察署移轉臺灣高雄地方法院檢察署及內政
    部警政署高雄港務警察局、高雄市政府警察局新興分局報告
    臺灣高雄地方法院檢察署檢察官偵查起訴暨移送併辦審理。
    理  由
一、被告甲○○所犯係死刑、無期徒刑、最輕本刑為3 年以上有
    期徒刑以外之罪，其於準備程序中就前揭被訴及併辦部分之
    事實均為有罪之陳述，經受命法官告知簡式審判程序之旨，
    並聽取其與公訴人之意見後，本院合議庭認為適宜由受命法
    官獨任進行簡式審判程序，爰依刑事訴訟法第273 條之1 第
    1 項規定，裁定由受命法官獨任進行審判程序，合先敘明。
二、上揭犯罪事實業據被告於本院審理中坦承不諱，核與被害人
    丁○○於警詢時指述、告訴人鐘幸梅於警詢及偵查中指訴、
    被害人乙○於警詢中證述遭詐騙之情節相符，且有被告0000
    000000門號申請書1 份、中華電信股份有限公司臺灣北區電
    信分公司台北北區營運處95年2 月27日函1 紙、被告新興郵
    局上開帳戶之立帳申請書1 紙、歷史交易清單2 紙，及被害
    人丁○○、告訴人鐘幸梅所出具之匯款單據各1 份，暨被害
    人乙○所出具電子銀行服務申請書及約定書1 份等在卷可佐
    ，是被告之自白核與事實相符，應堪採信。又刑法上之幫助
    犯，係對於犯罪與正犯有共同之認識，而以幫助之意思，對
    於正犯資以助力，而未參與實施犯罪之行為者而言，迭據最
    高法院著有75年度臺上字第1509號、84年度臺上字第5998號
    及88年度臺上字第1270號判決意旨可供參照。是以，如未參
    與實施犯罪構成要件之行為，且係出於幫助之意思提供助力
    ，即屬幫助犯，而非共同正犯。本案被告提供其所有之上開
    郵局帳戶存摺、提款卡及行動電話門號予該不詳姓名年籍、
    綽號「小陳」所屬集團成員之成年男子使用，使「小陳」所
    屬之詐騙集團成員，得基於詐欺取財之犯意而向被害人詐取
    財物，並以被告所提供行動電話門號作為與被害人聯絡之工
    具、郵局帳戶則供作指定匯款之帳戶以規避檢警機關之追緝
    ，遂行其詐欺取財之犯行，是被告提供帳戶連同存摺、提款
    卡及行動電話門號供人使用之行為，對於該詐騙集團成員遂
    行詐欺取財犯行，資以助力，揆諸上開判決意旨，自應成立
    幫助詐欺取財罪。本案事證明確，被告幫助詐欺取財犯行，
    堪以認定，應依法論科。
三、論罪科刑：
  (一)按被告行為後，如附表二所示之相關法律均業經變更，並俱
    於95年7 月1 日施行，玆經比較結果，裁判時法並未較為有
    利，從而依刑法第2 條第1 項規定，自應適用各該行為時法
    ，亦即修正前法，合先指明（至刑法第30條部分雖亦有文字
    修正，惟不涉罪刑實質內容之變更，應無比較適用之問題；
    刑法第339 條第1 項詐欺取財罪法定刑為「5 年以下有期徒
    刑、拘役或科或併科1 千元以下罰金」，修正前後法定刑並
    未變更，該條文自無比較新舊法之問題；又有關易刑處分部
    分之規定，並無整體比較適用之問題，縱為割裂適用，亦與
    最高法院95年度第8 次刑庭決議不相違背，此有臺灣高等法
    院暨所屬法院95年12月13日法律座談會第2 、3 、6 號提案
    可資參照）。
  (二)按刑法上之幫助犯，係指以幫助之意思，對於正犯資以助力
    ，而未參與實施犯罪之行為者而言（最高法院49年台上字第
    77號判例意旨參照）。又連續幫助與幫助連續為不同之犯罪
    態樣，如基於概括犯意，多次幫助他人犯罪，為連續幫助，
    該幫助者有多次犯罪行為；如以一幫助行為，幫助他人連續
    犯罪，則為幫助連續，就幫助犯而言，僅有一次犯罪行為。
    本件被告先後提供其0000000000、0000000000號行動電話門
    號、新興郵局帳戶，供詐騙集團成員使用，核其所為，係犯
    刑法第30條第1 項、第339 條第1 項之幫助詐欺取財罪。又
    被告前後數次幫助詐欺取財犯行，時間緊接，方法相似，所
    犯又屬構成要件相同之罪名，顯係基於概括犯意反覆為之，
    應依連續犯之規定，論以一罪，並依法加重其刑。公訴人雖
    未就被告提供前揭新興郵局帳戶予詐騙集團之幫助詐欺犯行
    （即移送併辦部分），於起訴書犯罪事實欄中敘明，惟該部
    分行為與已起訴部分，有連續犯之裁判上一罪關係，為起訴
    效力所及，本院自得併予審理。而被告有事實欄所載之前科
    紀錄，於91年2 月22日執行完畢乙節，有臺灣高等法院被告
    前案紀錄表1 份在卷可考，其受有期徒刑執行完畢，5 年內
    故意再犯本件最重本刑為有期徒刑以上之罪，為累犯，應依
    法加重其刑，並依法遞加之。另被告實施詐欺構成要件以外
    之行為，係幫助犯，應依刑法第30條第2 項之規定，按正犯
    之刑減輕之，爰先加而後減之。爰審酌被告為圖一己私利即
    任意提供帳戶、門號供他人遂行詐欺犯行，並藉以逃避犯罪
    之查緝，足以使詐欺集團肆無忌憚從事詐欺犯行，不僅助長
    犯罪歪風及增加追緝犯罪之困難，更造成被害人求償無門，
    惟念及被告犯後已坦承犯行，顯有悔意，及本件被害人人數
    、所受損害金額等一切情狀，量處如主文所示之刑，並依修
    正前刑法第41條第1 項前段之規定，諭知易科罰金之折算標
    準，以資儆懲。
據上論斷，應依刑事訴訟法第273 條之1 第1 項、第299 條第1
項前段，修正後刑法第2 條第1 項前段、第339 條第1 項、第30
條第1 項前段、第2 項、第47條第1 項，修正前刑法第56條、第
41條第1 項前段，刑法施行法第1 條之1 ，修正前罰金罰鍰提高
標準條例第2 條，判決如主文。
本案經檢察官丙○○到庭執行職務。
中    華     民     國    96    年     3    月    23   日
                    刑事第十庭  法  官  鄭凱文
以上正本證明與原本無異。
如不服本判決，應於收受送達後10日內向本院提出上訴書狀。
中    華     民     國    96    年     3    月    26   日
                                書記官  林慧芬
中華民國刑法第339條第1項
（普通詐欺罪）
意圖為自己或第三人不法之所有，以詐術使人將本人或第三人之
物交付者，處5 年以下有期徒刑、拘役或科或併科新台幣3,0000
元以下罰金。
《附表一》
  ┌──┬──────┬────────────────┐
  │編號│  案     號 │        詐  騙  經  過          │
  ├──┼──────┼────────────────┤
  │ 1. │起訴案號：95│於94年12月1 日12時30分許、12月8 │
  │    │年度偵緝字第│日19時30分，在網路聊天室上佯稱網│
  │    │3109號      │路援交，致丁○○信以為真，依照包│
  │    │            │括甲○○所提供之0000000000等門號│
  │    │            │撥打，分別遭自稱「小柔」、「小優│
  │    │            │」之詐騙集團成員詐稱：需至提款機│
  │    │            │前操作，確認是否為警察等語，致劉│
  │    │            │立峰依照指示操作，而匯出各1 元至│
  │    │            │上開成員指定之帳戶。            │
  ├──┼──────┼────────────────┤
  │ 2. │起訴案號：95│於94年12月7 日16時20分許撥打電話│
  │    │年度偵字第27│向鐘幸梅詐稱有中國信託信用卡費99│
  │    │675 號      │, 800 元未繳，中國信託將要扣押其│
  │    │            │財產，要其撥打電話00-00000000號 │
  │    │            │查詢等語，鐘幸梅不疑有他，便依照│
  │    │            │該成員提供之上開電話撥打，該詐騙│
  │    │            │集團即以甲○○提供之上開00000000│
  │　  │            │17轉接，逃避查緝，嗣鐘幸梅於撥打│
  │    │            │電話後又遭自稱「洪先生」之詐欺集│
  │    │            │團成員詐稱：吳政洧檢察官可以處理│
  │    │            │其信用卡未繳案件等語，致鐘幸梅陷│
  │    │            │於錯誤，依照指示匯款12萬元至吳政│
  │    │            │洧提供給詐欺集團之中華郵政股份有│
  │    │            │限公司后里郵局帳號00000000000000│
  │    │            │帳戶內（另經臺灣臺中地方法院檢察│
  │    │            │署以95年度偵字第11268 號聲請簡易│
  │    │            │判決處刑），之後鐘幸梅查詢帳戶餘│
  │    │            │額始知受騙。                    │
  ├──┼──────┼────────────────┤
  │ 3  │併辦案號：95│於95年1 月17日10時許，撥打電話向│
  │    │年度偵字第30│乙○詐稱：係臺北地檢署刑事偵查庭│
  │    │754 號      │，因其涉及詐欺案又未到庭應訊，將│
  │    │            │凍結其名下財產等語，要求乙○按9 │
  │    │            │與服務人員聯絡，遭佯稱書記官「吳│
  │    │            │嘉麒」之詐騙集團成員詐稱乙○須告│
  │    │            │知所有金融機構資料，並要乙○至臺│
  │    │            │灣銀行和平分行申請電話語音約定轉│
  │    │            │帳，致乙○陷於錯誤，於申請後告知│
  │    │            │轉帳密碼，該詐騙集團成員即以此密│
  │    │            │碼，分別於同年月18日9 時30分許自│
  │    │            │乙○之戶頭匯入30萬元、於同日10時│
  │    │            │30分許匯入20萬元至上開甲○○提供│
  │    │            │之新興郵局帳戶，之後乙○因無法提│
  │    │            │款始知受騙。                    │
  └──┴──────┴────────────────┘
《附表二》
┌──────┬─────────────┬─────────────┬───────┬────┐
│相關變更條文│行為時法（下稱舊法）之內容│裁判時法（下稱新法）之內容│比  較  理  由│備    註│
├──────┼─────────────┼─────────────┼───────┼────┤
│【罰金刑最低│罰金：（銀元）1 元以上。有│罰金：新臺幣1000元以上，以│罰金刑之最低度│舊法均較│
│度刑之變更與│期徒刑加減者，其最高度及最│百元計算。有期徒刑或罰金加│刑，由銀元10元│為有利。│
│加、減】刑法│低度同加減之。拘役或罰金加│減者，其最高度及最低度同加│（亦經提高）即│        │
│第33條第5 款│減者，僅加減其最高度。    │減之。拘役加減者，僅加減其│新臺幣30元，提│        │
│、第67條、第│                          │最高度。                  │高為新臺幣1000│        │
│68條        │                          │                          │元；且加（減）│        │
│            │                          │                          │之最低數額，亦│        │
│            │                          │                          │由銀元1 元即新│        │
│            │                          │                          │臺幣3 元，提高│        │
│            │                          │                          │成為新臺幣100 │        │
│            │                          │                          │元；又罰金刑之│        │
│            │                          │                          │最低度刑亦同加│        │
│            │                          │                          │（減）之。    │        │
├──────┼─────────────┼─────────────┼───────┼────┤
│【連續犯】  │第56條：「連續數行為而犯同│（刪除）                  │新法刪除連續犯│被告先後│
│            │一之罪名者，以一罪論。但得│                          │之規定。      │次之犯行│
│            │加重其刑至2 分之1 。」    │                          │              │，依新法│
│            │                          │                          │              │須分論併│
│            │                          │                          │              │罰，依舊│
│            │                          │                          │              │法則僅論│
│            │                          │                          │              │一罪，是│
│            │                          │                          │              │舊法有利│
│            │                          │                          │              │。      │
├──────┼─────────────┼─────────────┼───────┼────┤
│【易科罰金折│犯最重本刑為5 年以下有期徒│犯最重本刑為5 年以下有期徒│易科罰金折算標│舊法有利│
│算標準變更】│刑以下之刑之罪，而受6 個月│刑以下之刑之罪，而受6 個月│準由銀元300 元│。      │
│修正前刑法第│以下有期徒刑或拘役之宣告…│以下有期徒刑或拘役之宣告者│即新臺幣900 元│        │
│41條第1 項前│得以（銀元，下同）1 元以上│，得以新臺幣1000元、2000元│，提高為以新臺│        │
│段、修正前罰│3 元以下折算1 日，易科罰金│或3000元折算1 日，易科罰金│幣1000元、2000│        │
│金罰鍰提高標│。依刑法第41條易科罰金…就│。                        │元或3000元折算│        │
│準條例第2 條│其原定數額提高為100 倍折算│                          │1 日。        │        │
│→現行刑法第│1 日；法律所定罰金數額未依│                          │              │        │
│41條第1 項前│本條例提高倍數，或其處罰法│                          │              │        │
│段          │條無罰金刑之規定者，亦同。│                          │              │        │
╠══════╪═════════════╧═════════════╧═══════╧════╡
║比較結果    │舊法之最低刑度與易科罰金之折算標準均較低，對被告較為有利。                      │
╚══════╧════════════════════════════════════════╛
